【裁判字號】    98,訴,1741
【裁判日期】    981118
【裁判案由】    違反毒品危害防制條例
【裁判全文】
臺灣彰化地方法院刑事判決              98年度訴字第1741號
公  訴  人  臺灣彰化地方法院檢察署檢察官
被      告  甲○○
                    另案於臺灣彰化監獄執行中
上列被告因違反毒品危害防制條例案件，經檢察官提起公訴（98
年度毒偵字第1931號），被告於準備程序進行中，就被訴事實為
有罪之陳述，經本院合議庭裁定由受命法官獨任進行簡式審判程
序，判決如下：
    主  文
甲○○施用第一級毒品，累犯，處有期徒刑拾月。
    事實及理由
壹、程序事項：
    本件經被告於準備程序期日為有罪之陳述，經受命法官告知
    簡式審判程序之旨，並聽取當事人之意見後，本院認無不得
    或不宜改依簡式審判程序進行之處，爰依刑事訴訟法第273
    條之1 第1 項，裁定由受命法官獨任進行簡式審判程序，則
    依據刑事訴訟法第273 條之2 、同法第159 條第2 項之規定
    ，不適用傳聞法則有關限制證據能力之相關規定；並得依同
    法第310 條之2 之準用同法第454 條之規定製作略式判決書
    ，依法僅需記載犯罪事實、證據名稱及應適用之法條，並得
    以簡略方式為之，合先敘明。
貳、實體事項：
一、構成犯罪事實：
    甲○○前於民國89年間因施用第一級、第二級毒品案件，經
    觀察、勒戒後，認有繼續施用毒品傾向，經本院裁定施以強
    制戒治後，於90年8 月18日執行完畢釋放，並由臺灣彰化地
    方法院檢察署檢察官以90年度戒毒偵字第1390、1391、1392
    號為不起訴處分確定。嗣再於91年間因施用第一級、第二級
    毒品案件，由臺灣彰化地方法院檢察署檢察官以91年度毒偵
    字第956 號提起公訴並聲請強制戒治，強制戒治部分於93年
    1 月9 日因法律修正免予執行釋放；起訴部分則經本院以91
    年度訴字第774 號判處有期徒刑10月、5 月，定應執行刑為
    有期徒刑1 年2 月確定，94年9 月21日因縮短刑期假釋出監
    。之後，再涉犯施用第一級毒品案件，經臺灣彰化地方法院
    檢察署檢察官以95年度毒偵字第4225號提起公訴，並由本院
    以95年度訴字第2063號判處有期徒刑10月（經減刑條例減為
    5 月）確定；及涉犯竊盜案件，經臺灣彰化地方法院檢察署
    檢察官以95年度偵字第8601號提起公訴，並由本院以95年度
    易字第1127號判處有期徒刑6 月（經減刑條例減為3 月）確
    定，上開2 罪合併定其應執行刑8 月，並與撤銷前開假釋後
    殘刑4 月20日接續執行，95年9 月29日入監，96年10月25日
    縮刑期滿甫執行完畢（構成累犯）。詎其仍不思悔改，復基
    於施用第一級毒品海洛因之犯意，於98年7 月22日晚間9 時
    30分許，在彰化縣員林鎮員林家商附近，以將海洛因摻入香
    煙內點燃吸食之方式，施用第一級毒品海洛因1 次。嗣因涉
    犯毒品危害防制條例案件遭另案通緝，為警於98年7 月24日
    下午5 時20分許，在其位於彰化縣員林鎮○○路1 巷37號之
    住處緝獲，並經徵其同意採集尿液送驗後，結果呈可待因及
    嗎啡陽性反應，始悉上情。
二、認定犯罪事實所憑之證據名稱：
  (一)去氧核醣核酸條例以外案件接受尿液採樣同意書、列管毒品
    人口尿液檢體採集送驗紀錄表（檢體編號：JＺ00000000000
    ）、彰化縣警察局員林分局委託檢驗尿液代號與真實姓名對
    照認證單（代號：JＺ00000000000號）：足知送驗尿液為被
    告甲○○所親自排放。
  (二)詮昕科技股份有限公司98年8 月3 日濫用藥物尿液檢驗報告
    （原樣編號：：JＺ00000000000 號、報告編號：00000000號
    ）：檢出有可待因及嗎啡陽性反應（嗎啡檢出濃度為850ng/
    ml、可待因檢出濃度為5186ng/ml ）。
  (三)臺灣高等法院被告前案紀錄表、刑案資料查註紀錄表、全國
    施用毒品案件紀錄表、受觀察勒戒人毒品及前科紀錄簡列表
    、矯正簡表。
  (四)被告甲○○之自白。
  (五)不再送觀察勒戒之理由：
    按海洛因為毒品危害防制條例第2 條第2 項第1 款所稱之第
    一級毒品，不得施用、持有。次按毒品危害防制條例於92年
    7 月9 日修正公布，自93年1 月9 日施行，其中第20條、第
    23條將施用毒品之刑事處遇程序，區分為「初犯」及「5 年
    內再犯」、「5 年後再犯」。依其立法理由之說明：「初犯
    」，經觀察、勒戒或強制戒治後，應為不起訴處分或不付審
    理之裁定；經觀察、勒戒或強制戒治執行完畢釋放後，「5
    年內再犯」者，因其再犯率甚高，原實施之觀察、勒戒及強
    制戒治既已無法收其實效，爰依法追訴或裁定交付審理。至
    於經觀察、勒戒或強制戒治執行完畢釋放後，「5 年後再犯
    」者，前所實施之觀察、勒戒或強制戒治已足以遮斷其施用
    毒品之毒癮，為期自新及協助其斷除毒癮，仍適用「初犯」
    規定，先經觀察、勒戒或強制戒治之程序。從而依修正後之
    規定，僅限於「初犯」及「5 年後再犯」二種情形，始應先
    經觀察、勒戒或強制戒治程序。倘被告於5 年內已再犯，經
    依法追訴處罰，縱其第三次（或第三次以上）再度施用毒品
    之時間，在初犯經觀察、勒戒或強制戒治執行完畢釋放5 年
    以後，已不合於「5 年後再犯」之規定，且因已於「5 年內
    再犯」，顯見其再犯率甚高，原實施觀察、勒戒或強制戒治
    ，已無法收其實效，即應依該條例第10條處罰。至於第三次
    （或第三次以上）施用毒品之時間，是否宜有期間限制？以
    多久為適宜？則分屬刑事政策、專門醫學之範圍，非審判機
    關所能決定，有待循立法途徑解決（最高法院98年度臺非字
    第252 號、97年度臺非字第540 號、95年度臺非字第59、65
    號判決，及最高法院97年9 月9 日97年度第5 次刑事庭會議
    決議參照）。本件被告於89年間因施用第一級、第二級毒品
    案件，經觀察、勒戒後，認有繼續施用毒品傾向，經本院裁
    定施以強制戒治後，於90年8 月18日執行完畢釋放，並由臺
    灣彰化地方法院檢察署檢察官以90年度戒毒偵字第1390、13
    91、1392號為不起訴處分確定。嗣再於91年間因施用第一級
    、第二級毒品案件，由臺灣彰化地方法院檢察署檢察官以91
    年度毒偵字第956 號提起公訴並聲請強制戒治，強制戒治部
    分於93年1 月9 日因法律修正免予執行釋放；起訴部分則經
    本院以91年度訴字第774 號判處有期徒刑10月、5 月，定應
    執行刑為有期徒刑1 年2 月確定，有卷附臺灣高等法院被告
    前案紀錄表可查，揆諸前開最高法院判決及決議，因被告於
    89年間之第一次觀察勒戒、強制戒治後之5 年內，業有施用
    毒品之行為，則本次被告於98年7 月22日再次施用毒品之犯
    行，即與5 年後再犯之情形有別，自應逕行起訴。
三、論罪科刑之理由：
  (一)按海洛因為毒品危害防制條例第2 條第2 項第1 款所定之第
    一級毒品，不得非法持有、施用。核被告甲○○所為，係犯
    毒品危害防制條例第10條第1 項之施用第一級毒品罪。
  (二)被告施用毒品而持有海洛因之行為，為施用之高度行為所吸
    收，不另論罪。
  (三)查被告前於91年間因施用第一級、第二級毒品案件，由臺灣
    彰化地方法院檢察署檢察官以91年度毒偵字第956 號提起公
    訴並聲請強制戒治（強制戒治部分於93年1 月9 日因法律修
    正免予執行釋放），起訴部分經本院以91年度訴字第774 號
    判處有期徒刑10月、5 月，定應執行刑為有期徒刑1 年2 月
    確定，94年9 月21日因縮短刑期假釋出監。之後，再涉犯施
    用第一級毒品案件，經臺灣彰化地方法院檢察署檢察官以95
    年度毒偵字第4225號提起公訴，並由本院以95年度訴字第20
    63號判處有期徒刑10月（經減刑條例減為5 月）確定；及涉
    犯竊盜案件，經臺灣彰化地方法院檢察署檢察官以95年度偵
    字第8601號提起公訴，並由本院以95年度易字第1127號判處
    有期徒刑6 月（經減刑條例減為3 月）確定，上開2 罪合併
    定其應執行刑8 月，並與撤銷前開假釋後殘刑4 月20日接續
    執行，95年9 月29日入監，96年10月25日縮刑期滿甫執行完
    畢，有臺灣高等法院被告前案紀錄表1 件在卷可參，其於5
    年內故意再犯本件有期徒刑以上之罪，為累犯，應依刑法第
    47條第1 項之規定，加重其刑。
  (四)爰審酌被告為商專畢業，有化學操作員專長，原從事抗氧化
    劑化學工作，僅因工作輪班熬夜、睡不著，心情不佳，又碰
    上以前朋友才施用毒品，及前有多次毒品前科，再犯本件施
    用毒品之罪，亟待矯治，其施用毒品係屬自戕行為並未損害
    他人，暨其於犯罪後已深知悔悟並坦承犯行，同時考量施用
    毒品之戒癮性不高，極易一再施用，及檢察官求處有期徒刑
    10月等一切情狀，量處如主文所示之刑示懲。
四、應適用之法律：
  (一)刑事訴訟法第273 條之1 第1 項、第299 條第1 項前段、第
    310 條之2 、第454 條第1 項。
  (二)毒品危害防制條例第10條第1 項，刑法第11條前段、第47條
    第1 項。
本案經檢察官葉建成到庭執行職務。
中    華    民    國    98    年    11    月    18    日
                  刑事第五庭    法  官  李淑惠
以上正本證明與原本無異。
如不服本判決應於收受判決後10日內向本院提出上訴書狀，並
應敘述具體理由。其未敘述上訴理由者，應於上訴期間屆滿後
20日內向本院補提理由書(均須按他造當事人之人數附繕本)
「切勿逕送上級法院」。
中    華    民    國    98    年    11    月    18    日
                                書記官  張清秀
附錄論罪科刑法條全文
毒品危害防制條例第10條
施用第一級毒品者，處 6 月以上 5 年以下有期徒刑。
施用第二級毒品者，處 3 年以下有期徒刑。


司法院資訊處製作；財團法人民間司法改革基金會備份。
